臺灣高等法院臺南分院刑事判決
　　　　　　　　　　　　　　　　 94年度上訴字第460號　Ａ
上　訴　人
即　被　告　甲○○
上列上訴人因毒品危害防制條例案件，不服臺灣嘉義地方法院93
年度訴字第454號中華民國94年3月30日第一審判決（起訴案號：
臺灣嘉義地方法院檢察署93年度毒偵字第1125號，及併辦案號：
94年度毒偵字第240號），提起上訴，本院判決如下：
    主  文
上訴駁回。
    事  實
一、甲○○前因施用毒品案件，由臺灣臺北地方法院以88年度毒
    聲字第91號及臺灣嘉義地方法以89年毒聲字第1004號裁定先
    後 2次送觀察勒戒，均認無繼續施用傾向後，分別由臺灣台
    北地方法院檢察署檢察官以88年度偵字第2395號及臺灣嘉義
    地方法院檢察署檢察官以89年度毒偵字第 714號為不起訴處
    分確定；復因施用毒品案件，經臺灣嘉義地方法院於民國91
    年 3月29日，以91年度簡字第369號判處有期徒刑3月確定，
    並於92年 6月25日易科罰金執行完畢；詎甲○○不知惕勵，
    竟基於連續施用第一級毒品海洛因之概括犯意，先於93年6
    月10日上午 9時30分許經警得其同意採尿前之72小時內某時
    （但應扣除當日甲○○到達嘉義縣警察局竹崎分局之時起至
    前揭採尿之該段期間），在不詳處所，施用海洛因 1次；復
    基於同上之概括犯意，於93年8月12日上午9時20分許經警得
    其同意採尿前之72小時內某時（但應扣除當日甲○○到達嘉
    義縣警察局竹崎分局之時起至前揭採尿之該段期間），在不
    詳處所，又施用海洛因1次。嗣警方將前揭2次尿液送驗均呈
    嗎啡陽性反應，而查悉上情。
二、案經嘉義縣警察局竹崎分局報告台灣嘉義地方院檢察署檢察
    官偵查起訴，暨前揭分局報告前揭檢察官移送併辦。
    理  由
壹、認定犯罪事實所憑之證據及理由
  一、上訴人即被告甲○○雖於本院審理時未到庭答辯，亦未提
      出任何書狀陳明上訴理由，惟據其於原審法院審理時矢口
      否認有前揭施用第一級毒品海洛因犯行，辯稱：我很久未
      施用海洛因，警方送驗的尿液可能不是我的；又我於93年
      5至6月間，曾服用佛教慈濟綜合醫院大林分院（下稱慈濟
      大林分院）醫師開立的藥物，前揭尿液檢體呈嗎啡陽性反
      應，可能係服用該等藥物所致；另當時我曾在路旁遇到真
      實姓名不詳之綽號「小美」的友人，她見我臉色不好，就
      把她去慈濟大林分院拿的藥遞給我吃，可能是該藥含有嗎
      啡成分云云。
  二、經查，被告甲○○前揭經警2次所採尿液（第1次尿液檢體
      編號：NM 00000000號，第2次尿液檢體編號：NM00000000
      ），經送台灣檢驗科技股份有限公司以氣相層析質譜儀分
      析法進行確認檢驗，結果均呈鴉片類之嗎啡陽性（嗎啡即
      施用海洛因之代謝物）反應，有該公司93年7月6日、93年
      12月17日濫用藥物尿液檢驗報告各 1紙、列管毒品人口尿
      液檢體採集送驗紀錄表 2紙附卷可稽（見嘉義縣警察局竹
      崎分局嘉竹警3字第9300 82639號第6頁、嘉竹警3字第940
      080435號第5、7頁，臺灣嘉義地方法院檢察署93年度毒偵
      字第1125號第9頁）；又原審法院依被告聲請將前揭第1次
      所採尿液（檢體編號：NM00000000號）送法務部調查局鑑
      定，經以螢光偏極免疫分析法篩驗，並以氣相層析質譜儀
      分析法確認，結果仍認呈嗎啡（即施用海洛因代謝物）陽
      性反應，亦有該局94年1月31日調科壹字第09462100780號
      檢驗通知書在卷足憑（見原審卷第58頁）。則被告前開 2
      次經警所採檢尿液檢體，確呈鴉片類毒品陽性反應，甚為
      明確。
  三、次查，原審法院又於93年12月29日得被告同意，採其尿液
      （第3次尿液檢體編號：930122），連同前揭第1次所採尿
      液（檢體編號：NM00000000號）送調查局鑑定，經以「人
      類遺傳因子粒線體DNA（MtDNA）式序列鑑定法檢驗，結果
      認為：「該 2次尿液（即第1次與第3次尿液）所含之粒腺
      體DNA（Mt DNA）式序列比對均相符，因此認為該2次尿液
      即可能（機率為百分之99點61以上）為同 1人或其同母系
      血緣關係之人所排放。」之情，有尿液採驗交辦單、該局
      前揭第 00000000000號檢驗通知書所示檢驗結果與所附鑑
      定紀錄表各1紙在卷足憑（見原審卷第 54、58、59頁），
      則被告所辯前揭第 1次所採尿液非其尿液云云，委無足採
      。
  四、雖被告另辯稱：前揭尿液檢體呈鴉片類毒品陽性反應，可
      能係其於93年5至6月間，服用慈濟大林分院開立之治療藥
      物所致云云。然經原審法院函詢被告之就診處方是否含有
      嗎啡成分，業據慈濟大林分院函覆以：甲○○於93年6月2
      日急診1次、於同年5月29日及同年6月5日門診二次，均無
      使用含嗎啡成份之藥物等語，有慈濟大林分院93年12月24
      日慈濟大林文字第0930001678號函所附之醫師手寫病情說
      明書2紙在卷可稽（見原審卷第43-45頁），顯然排除被告
      尿液檢體係因服用醫師開立藥物始呈鴉片類毒品陽性反應
      之可能性。再者，被告無法提出綽號「小美」其人之真實
      身分資料以供本院調查，且被告於警詢時並未為如此之辯
      解，嗣於偵查中方為之，有其警偵訊筆錄附卷可稽，所供
      前後不一，當屬卸責之虛偽辯詞，不足採信。
  五、綜合上開證據之調查結果，並參酌對於篩驗結果呈陽性反
      應之檢體以氣相層析質譜儀檢驗，除可對代謝物陽性反應
      作具個別化之鑑定外，尚可清楚分辨目前所知各種藥物所
      可能造成之偽陽性反應，為目前尿液檢驗法中可信度及準
      確度最高之方法，是本件被告尿液既係以氣相層析質譜儀
      法進行檢驗，仍呈鴉片類毒品陽性反應，又可排除係因服
      用醫師開立藥物所致之可能性，俱如前述，被告仍矢口否
      認被訴施用第一級毒品海洛因之犯行，即無可採。是本件
      事證明確，被告犯行洵堪認定。
  六、此外，被告前因施用毒品案件，由臺灣台北地方法院及臺
      灣嘉義地方法院先後 2次裁定送觀察勒戒後，均認無繼續
      施用傾向，分別由臺灣台北地方法院檢察署檢察官及臺灣
      嘉義地方法院檢察署檢察官為不起訴處分確定，又因施用
      毒品案件，由臺灣嘉義地方法院以91年度簡字第 369號判
      處有期徒刑三月確定等情，有台灣高等法院被告全國前案
      紀錄表、台灣嘉義地方法院檢察署刑案資料查註紀錄表等
      件附卷可參，是被告於5年內3次以上犯本件之毒品危害防
      制條例第10條第 1項之罪，自應依毒品危害防制條例第32
      條第2項，予以論科。
貳、論罪科刑之理由
  一、查海洛因為毒品危害防制條例所謂之第一級毒品，觀諸該
      條例第2條第2項第 1款規定甚明，核被告甲○○所為，係
      犯毒品危害防制條例第10條第1項施用第一級毒品罪。
  二、被告施用海洛因前、後持有海洛因之低度行為，應為施用
      之高度行為所吸收，不另論罪。
  三、被告先後二次施用第一級毒品犯行，手段相同，時間接近
      ，所犯構成要件相同，顯係基於概括犯意反覆為之，為連
      續犯，爰依刑法第56條之規定論以一罪，並加重其刑。
  四、被告曾因施用毒品案件，由臺灣嘉義地方法院以91年度簡
      字第369號判處有期徒刑三月確定，並於92年6月25日易科
      罰金執行完畢等情，有台灣高等法院被告全國前案紀錄表
      、台灣嘉義地方法院檢察署刑案資料查註紀錄表附卷可參
      ，其受有期徒刑之執行完畢，五年以內再犯本件有期徒刑
      以上之罪，為累犯，應依刑法第47條規定，加重其刑，並
      遞加重之。
  五、本件併案之第二次施用海洛因部分犯行固未據檢察官於起
      訴書中載明，惟該部分與起訴之第一次施用海洛因部分有
      連續犯之裁判上一罪關係，為起訴效力所及，本院自得一
      併審理，附此敘明。
參、維持原判決之理由
  一、原審以被告罪證明確，因而：
    (一)適用毒品危害防制條例第10條第1項，刑法第11條前段、
      第56條、第47條之規定。
    (二)並審酌被告前已有施用毒品之紀錄，經強制戒治及判處徒
      刑，竟又再度施用，顯見其意志不堅，仍未戒絕，毫無悔
      改之意，其施用足以導致精神障礙、性格異常，甚至造成
      生命危險之毒品，戕害一己之身體健康，及其犯罪之動機
      、目的、手段、犯罪後否認施用之態度等一切情狀，量處
      有期徒刑七月。
  二、本院經核原判決認事用法，並無不合，且量刑亦堪屬允當
      。而被告提起本件上訴，未據陳明上訴理由，指摘原判決
      不當，為無理由，應予駁回。
肆、被告經合法傳喚，有送達證書回證一件附卷可稽（本院卷第
    18頁），無正當理由不到庭，爰不待其陳述逕行判決。
伍、適用之法律；刑事訴訟法第368條、第371條。
本案經檢察官張太龍到庭執行職務。
中　　華　　民　　國　　94　　年　　6　　月　　30 　　日
                  刑事第四庭    審判長法　官　鄭文肅
                                      法　官　林勝木
                                      法　官　蔡美美
以上正本證明與原本無異。
如不服本判決，應於收受本判決後十日內向本院提出上訴書狀。
其未敘述上訴理由者並得於提起上訴後十日內向本院補提理由書
狀（均須按他造當事人之人數附繕本）「切勿逕送上級法院」。
　　　　　　　　　　　　　　　　　　　書記官　蔡振豐
中　　華　　民　　國　　94　　年　　7 　　月　　1 　　日
附錄法條：
毒品危害防制條例第10條第1項：
施用第一級毒品者，處 6 月以上 5 年以下有期徒刑。
